臺灣桃園地方法院刑事判決
110年度簡上字第312號
上  訴  人  臺灣桃園地方檢察署檢察官
被      告  葉瑜屏  



上列上訴人因被告詐欺案件，對本院民國110年5月24日110年度
簡字第76號第一審刑事簡易判決提起上訴（起訴案號：109年度
偵字第26377號，併辦案號：109年度偵字第27335號、111年度偵
緝字第94號），本院管轄之第二審合議庭判決如下：
    主  文
一、原判決撤銷。
二、葉瑜屏犯幫助洗錢罪，處有期徒刑壹月，併科罰金新臺幣伍
    仟元，罰金如易服勞役，以新臺幣壹仟元折算壹日。
    事  實
葉瑜屏可預見提供金融機構帳戶之存摺、提款卡予他人使用，將
便利他人獲取詐欺贓款及隱匿犯罪所得，致檢警無法追查、受害
者求償無門，竟基於幫助詐欺取財及幫助洗錢之不確定故意，於
民國109年5月15日下午2時37分許，在桃園市○○區○○路000號統一
超商立莊門市，先將其向彰化銀行申設之帳號000-000000000000
00號帳戶（下稱彰銀帳戶）之提款卡密碼更改為「22334」，再
將彰銀帳戶之存摺及提款卡以交貨便寄送予真實姓名年籍不詳、
LINE暱稱為「小雨」之人。嗣「小雨」所屬詐欺集團不詳成員取
得彰銀帳戶存摺及提款卡後，即與其他不詳之詐欺集團成員，基
於詐欺取財及洗錢之犯意聯絡，於附表所示時間以附表所示方式
實施詐術，致附表所示2人均陷入錯誤，分別將附表所示之金額
匯入彰銀帳戶內，且附表編號1所示之人匯入之金額旋遭詐集團
成員提領一空不知去向（附表編號2所示之人匯入之金額仍留存
於彰銀帳戶內）。
    理  由
一、本判決援引之供述及非供述證據係依法取得，並經本院於審
    理期日踐行合法之調查，檢察官、被告葉瑜屏迄本院言詞辯
    論終結前，皆未爭執證據能力，自均得採為判決之基礎。
二、認定事實所憑證據及理由
　　上開事實，業據被告於審理中坦承不諱（見簡上卷第84、14
    1頁），復有個人戶顧客印鑑卡、自動化服務解除、變更密
    碼或恢復、註銷申請書、資料異動申請書、金融卡掛失止付
    通知書兼補發申請書、被告與「小雨」LINE對話紀錄、本案
    帳戶存摺暨提款卡照片、交貨便顧客聯（見偵26377卷第21-
    27、31-48頁）、彰化銀行桃園分行111年5月19日函（見簡
    上卷第125頁）及附表「證據資料」欄所示證據資料可稽，
    足認被告之任意性自白與事實相符，可以採信。從而，本案
    事證明確，被告犯行堪以認定，應依法論科。
三、論罪
　㈠核被告所為，係犯刑法第30條第1項前段、第339條第1項之幫
    助詐欺取財罪、刑法第30條第1項前段、洗錢防制法第14條
    第1項之幫助洗錢罪及刑法第30條第1項前段、洗錢防制法第
    14條第2、1項之幫助洗錢未遂罪。另被告以1個提供彰銀帳
    戶之行為，幫助詐欺集團成員詐得附表所示2人之金錢並幫
    助詐欺集團成功隱匿附表編號1所示匯款金額而侵害數法益
    ，係1行為觸犯幫助詐欺取財罪、幫助洗錢罪、幫助洗錢未
    遂罪之想像競合犯，應依刑法第55條規定，從一重以幫助洗
    錢罪處斷。　
　㈡又起訴意旨雖漏未論及上開幫助洗錢罪、幫助洗錢未遂罪，
    然此與已起訴之幫助詐欺取財罪間具有想像競合之裁判上一
    罪關係，自應為起訴效力所及，且檢察官執此提起上訴並經
    本院當庭告知被告亦犯幫助洗錢罪之罪名（見簡上卷第83-8
    4、133-134頁），無礙被告防禦權之行使，本院自得併予審
    理。
　㈢另檢察官以111年度偵緝字第94號及109年度偵字第27335號移
    送併辦意旨書，將被告幫助詐欺取財之犯行移送併辦，而此
    與被告本案經起訴之犯行，有裁判上一罪關係，本院亦應併
    予審究，附此敘明。　
四、刑之減輕事由
    查被告於本案所為係幫助犯，且於審理中自白幫助洗錢犯行
    ，自有刑法第30條第2項、洗錢防制法第16條第2項之減刑規
    定適用，而被告有2次減刑之適用，應依法刑法第70條規定
    遞減被告之刑。
五、撤銷改判之理由及量刑　　
  ㈠原審以被告犯幫助詐欺取財罪之事證明確，予以論罪科刑，
    固非無見。惟依本院前開所述，原審漏論與幫助詐欺取財罪
    為裁判上一罪之幫助洗錢罪及幫助洗錢未遂罪，容有未洽，
    故檢察官執此提起上訴即屬有據，自應由本院將原判決予以
    撤銷改判。
  ㈡爰審酌被告為圖每月出借帳戶可得之報酬新臺幣（下同）33,
    000元，任意交出彰銀帳戶存摺及提款卡暨密碼，助長詐欺
    集團惡行蔓延，致附表所示2人受有損害，自應非難。次審
    酌被告行為時年齡、國中畢業、曾任服務業之智識程度、自
    陳家境貧寒及素行等一切情狀，量處如主文所示之刑，並就
    罰金部分諭知易服勞役之折算標準，以資懲儆。
六、沒收
  ㈠查彰銀帳戶之存摺及提款卡並未扣案，而存摺及提款卡雖係
    被告用以犯幫助洗錢罪之物，然被告係彰銀帳戶之申設人，
    縱將存摺及提款卡沒收，被告仍得隨時補辦，故存摺及提款
    卡顯屬不具刑法上重要之物，亦非義務沒收之物，爰不宣告
    沒收。
  ㈡次查，附表編號2所示之人匯入彰銀帳戶內之金錢11,985元，
    迄今仍存於彰銀帳戶內未經提轉，有彰化銀行桃園分行111
    年5月19日函、存摺存款帳號資料及交易明細查詢可證（見
    簡上卷第125-127頁），惟被告之彰銀帳戶既遭列為警示帳
    戶，故帳戶內之11,985元尚非被告得自由處分之犯罪所得，
    自毋庸就該筆11,985元宣告沒收。另該筆11,985元之金錢，
    得由銀行或附表編號2所示告訴人吳宦勳，分別依存款帳戶
    及其疑似不法或顯屬異常交易管理辦法第11條第1、2項規定
    ，主動聯絡發還或提出報案三聯單等資料申請發還，附此敘
    明。
七、據上論斷，依刑事訴訟法第455條之1第3項、第369條第1項
    前段、第364條及第299條第1項前段，判決如主文。
本案經檢察官賴穎穎提起公訴及移送併辦，檢察官王文咨移送併
辦，檢察官王鈺玟提起上訴，檢察官林奕瑋到庭執行職務。　
　
中　　華　　民　　國　　111 　年　　7 　　月　　8 　　日

           刑事第八庭   審判長法　官　許雅婷

                              法  官  郭書綺

                              法  官  葉作航
以上正本證明與原本無異。
不得上訴。
　　　　　　　　　　　　　　　書記官　林希潔
　　　　　　　　　　　　　　　
中　　華　　民　　國　　111 　年　　7 　　月　　12　　日

附表：時間均為民國，貨幣均為新臺幣/元
編號 被害人 詐欺時間 詐欺方式 被害人匯款時間 被害人匯款金額 證據資料   1   林正光 （未提告） 109年5月21日晚間8時許 詐欺集團成員以電話向林正光佯稱網購訂單誤定為按月扣款，需依指示在中國信託銀行APP上辦理，始能解除設定 109年5月21日晚間8時56分 99,910元 ⒈林正光於警詢之證述（偵26377卷第103-104頁） ⒉APP交易結果通知頁面（同上卷第106頁） ⒊存摺存款帳號資料及交易明細查詢（同上第29頁）   2   吳宦勳 （告訴人） 109年5月21日晚間8時18分許 詐欺集團成員以電話中向吳宦勳佯稱購物訂單誤設定為VIP會員將自動扣款設定有誤，需依指示至ATM將存款領出存入指定帳戶始得解除 109年（起訴書附表誤載為108年，應予更正）5月21日晚間9時46分 11,985元 ⒈吳宦勳於警詢之證述（同上卷第113-117頁） ⒉中國信託銀行交易明細（同上卷第135頁） ⒊存摺存款帳號資料及交易明細查詢（同上第29頁） 

附錄本案論罪科刑法條全文：
洗錢防制法第14條
有第二條各款所列洗錢行為者，處7年以下有期徒刑，併科新臺
幣5百萬元以下罰金。
前項之未遂犯罰之。
前二項情形，不得科以超過其特定犯罪所定最重本刑之刑。

刑法第30條
幫助他人實行犯罪行為者，為幫助犯。雖他人不知幫助之情者，
亦同。
幫助犯之處罰，得按正犯之刑減輕之。